【裁判字號】    92,訴,639
【裁判日期】    920630
【裁判案由】    強盜
【裁判全文】
臺灣高雄地方法院刑事判決                          九十二年度訴字第六三九號
    公  訴  人  臺灣高雄地方法院檢察署檢察官
    被      告  甲○○
    選任辯護人  楊申田律師
                楊譜諺律師
右列被告因強盜案件，經檢察官提起公訴（九十二年度偵字第二三六五號），本院判
決如左：
    主  文
甲○○結夥三人以上，攜帶兇器，於夜間侵入有人居住之建築物竊盜，未遂，處有期
徒刑柒月。扣案之梅花鎖、強力板手、剪刀各壹支、梅花板手、活動板手各貳支、尖
嘴箝參支、螺絲起子柒支、螺絲釘壹包均沒收。
    事  實
一、甲○○與綽號「屎」及二名不詳姓名成年男子，共同基於意圖為自己不法所有之
    犯意，於九十二年一月二十日凌晨三時十分許，攜帶綽號「屎」所有客觀上對人
    身具危險性足資為兇器使用之梅花鎖、強力板手、剪刀各一支、梅花板手、活動
    板手各二支、尖嘴箝三支、螺絲起子七支、螺絲釘一包等工具，共同乘坐計程車
    前往高雄市鹽埕區○○○路二一三號現有人居住之富國大樓，四人進入上開大樓
    地下室後，甲○○隨即掀開乙○○所有一千二百Ｃ．Ｃ無牌照之重型機車防塵套
    ，綽號「屎」之人並拿出攜帶之工具梅花鎖著手竊取機車，嗣經乙○○發覺報警
    當場查獲甲○○而未得逞，並於甲○○身上起出梅花鎖一支及於現場扣得綽號「
    屎）之人所有強力板手、剪刀各一支、梅花板手、活動板手各二支、尖嘴箝三支
    、螺絲起子七支、螺絲釘一包等供竊盜所用之工具等物。
二、案經乙○○訴請高雄市政府警察局鹽埕分局報告台灣高雄地方法院檢察署檢察官
    偵查起訴。
    理  由
一、被告對於上開時間與綽號「屎」及二名不詳姓名之成年男子共同前往高雄市鹽埕
    區○○○路二一三號現有人居住建築物之富國大樓，並且進入地下室掀開乙○○
    所有一千二百Ｃ．Ｃ無牌照之重型機車防塵套乙節坦承不諱，惟矢口否認有竊取
    機車之行為，辯稱：伊因綽號「屎」之提議前往看車，並未參與竊車等語，另辯
    護人則以被告之行為僅達預備竊盜而已，應屬不罰行為等語置辯。經查：
    （一）被告於偵查中坦承：「我有去偷車，跟綽號屎的一起去，總共四個人，為
          被害人發現並遭被害人毆打，並無毆打被害人」、「（問：何人提議去行
竊的？）是「屎仔」提議的，還沒有偷成即被車主發現」等語（參見偵查
          第六頁），被告雖事後辯稱係與綽號「屎」之人去看車，然案發當時乃凌
          晨三時十分許，且被告自承綽號「屎」之人沒有告知車子是何人所有（參
          見本院九十二年三月十二日調查筆錄），另被告亦明知綽號「屎」之人有
          攜帶工具一袋，並且在共乘計程車抵達目的地前綽號「屎」之人即將梅花
          鎖一支交給被告（參見本院九十二年三月十二日調查筆錄），而與綽號「
          屎」之人到達富國大樓地下室後，綽號「屎」之人在現場即拿出梅花鎖之
          工具弄機車鎖頭，亦為被告所自承（參見本院九十二年四月十七日審判筆
          錄），另證人乙○○、丙○○迭於警訊及本院審理時證述被告確有參與竊
          盜機車之行為（參見本院九十二年四月一日審判筆錄），且證人即逮捕被
          告之員警詹錦隆亦到庭證述扣案之梅花鎖確係自被告身上起獲等情（參見
          本院九十二年五月八日審判筆錄），依上開前述，被告於深夜三時十分去
          看不知何人所有之重型機車，並且事先預備工具，又到達現場後即以預備
          工具破壞機車鎖頭，被告均未離開案發現場，衡諸常情，顯與所謂單純「
          看車」有違，被告所辯顯不足採。此外，復有在甲○○身上起出之梅花鎖
          一支及於現場扣得綽號「屎」之人所有強力板手、剪刀各一支、梅花板手
          、活動板手各二支、尖嘴箝三支、螺絲起子七支、螺絲釘一包及照片四幀
          在卷可稽。
    （二）至於對竊盜罪之著手，依客觀說應以行為人以行竊之意思接近財物，並進
          而物色財物，即可認為竊盜行為之著手，此有八十二年四月十三日八十二
          年度第二次刑事庭會議決議研究報告意旨可資參照，本件被告既有行竊機
          車之意思，且已掀開機車防塵套，並由綽號「屎」之人持梅花鎖弄機車鎖
          頭，依前開研究意旨，即已符合竊盜行為之著手，辯護人認僅止於竊盜之
          預備行為尚有未洽，本件事證明確，被告加重竊盜未遂犯行，洵堪認定。
    （三）另外，被告主張於警訊時遭受刑求，然除證人之女友侯佩姣證述有見到被
          告左耳流血，但是何原因造成並不知道外，並無其他證據可資佐證被告確
          有遭刑求受傷之情形，且被告於警訊並未自白犯罪，被告於偵查時及本院
          第一次調查時亦未主張警訊時有遭刑求，另證人即訊問員警詹錦隆於本院
          審理時亦否認對於被告有何不當之行為，但由於被告警訊並未自白犯罪，
          本院對於警訊時被告之供述仍不採信，併此敘明。
二、按被告行竊時所持之梅花鎖、螺絲起子、板手、剪刀及尖嘴鉗等物均係金屬製品
    ，質硬且利，於客觀上足以致他人生命、身體之危險，核被告所為，係犯刑法第
    三百二十一條第二項、第一項第四款、第三款及第一款之結夥三人以上攜帶凶器
    侵入有人居住之建築物竊盜未遂罪。又被告與綽號「屎」及二名不詳姓名之成年
    男子間就前開犯行，有犯意之聯絡及行為之分擔，為共同正犯。又被告於著手竊
    盜之際，即為證人乙○○發覺而未生竊得財物之結果，依刑法第二十五條第一項
    規定，屬未遂犯，應依同法第二十六條前段之規定，按既遂犯之刑減輕之，並依
    刑法第六十六條前段之規定，減輕其刑二分之一。至於公訴意旨另認：被告另有
    與二名不詳姓名男子為脫免逮捕，共同毆打乙○○之手腕，因認被告成立刑法第
    三百二十九條、第三百三十條第二項、第一項之準強盜未遂罪等情。惟按準強盜
    罪之成立，須行為人有對被害人當場施以強暴脅迫之行為為其成立要件。查本件
    訊據被告甲○○矢口否認有準強盜犯行，辯稱：當時被害人乙○○抓住伊，伊並
    未反抗，或對被害人施以強暴脅迫行為等語。經查，證人乙○○於警訊及本院審
    理時均證述有遭被告與其他二名不詳姓名男子推打等語，另證人即乙○○之子丙○○亦於警訊及本院審理時證述乙○○與被告及二名不詳姓名男子扭打等語，惟
    證人乙○○於偵訊中改口稱被告並未毆打伊，是另一人打伊等語（參見本院偵卷
    第二十一頁），被告在未與證人乙○○和解之情況下，證人乙○○證述前後已有
    不一，且證人乙○○於警訊中供述遭被告與其他二名不詳姓名男子推打，然其提
    出之診斷證明書所載所受之傷害僅右腕關節扭傷，且經本院函調高雄市立大同醫
    院被告就診之詳細資料，被告主訴受傷之時間為九十二年一月十九日並非案發之
    九十一年一月二十日，此有高雄市立聯合醫院九十二年六月五日高市聯醫歷字第
    ０九二０００三七三六號函一紙在卷足憑，另外證人乙○○、丙○○於本院審理
    時證述願意提供案發當時錄影帶，然事後均未提出，又扣案之錄影帶二捲經本院
    依職權勘驗結果，均非本件案發時間所拍攝，有勘驗筆錄在卷足憑，本院另依職
    權向承辦本件之高雄市政府警察局鹽埕分局函詢是否有查扣案發當時錄影帶，據
    其回覆富國大樓及統一便利超商監視錄影帶並無攝錄到嫌疑人影像，故並無查扣
    錄影帶，此有九十二年五月二十一日高市警鹽分字第０九二０００六０一七號函
    一紙附卷可查，此外證人詹錦隆於本院審理時證述到場看到被告與乙○○在拉扯
    ，我叫他們不要拉扯，被告即放手，然後帶被告回派出所等語（參見本院九十二
    年五月八日審判筆錄），依上開所述，被告是否有施加強暴行為而導致乙○○受
    傷顯非無疑，且被告若真有脫免逮捕而施加強暴之意思，何以員警要求停止拉扯
    ，旋即束手為警帶回派出所，足認被告與乙○○之拉扯其應是被動掙脫被害人之
    逮捕，並無主動積極施加暴力行為，是以被告既僅有單純之脫逃行為，而無因脫
    免逮捕而對乙○○施以積極之強暴脅迫行為，即與準強盜罪之構成要件不符（最
    高法院四十三年度台上字第六七○號判決參照），從而自難論以刑法第三百二十
    九條、第三百三十條第二項、第一項之準強盜未遂罪，被告應僅成立加重竊盜未
    遂罪，公訴意旨認此部分應成立準強盜未遂罪，尚有未洽，惟起訴之基本社會事
    實相同，爰依法變更起訴法條。爰審酌被告年富力強，不思上進，竟意圖不勞而
    獲而持客觀上具有危險性之工具為竊盜行為，且犯罪後否認犯行，犯罪後態度不
    佳等一切情狀，量處如主文所示之刑。扣案之梅花鎖、強力板手、剪刀各一支、
    梅花板手、活動板手各二支、尖嘴箝三支、螺絲起子七支、螺絲釘一包係共犯綽
    號「屎」之人所有，且係與被告所犯加重竊盜罪所用之物，亦據被告供明，爰依
    刑法第三十八條第一項第二款規定，併予宣告沒收。
據上論斷，應依刑事訴訟法第二百九十九條第一項前段、第三百條，刑法第二十八條
、第三百二十一條第二項、第一項第一款、第三款、第四款、第二十六條前段、第三
十八條第一項第二款，罰金罰鍰提高標準條例第二條，判決如主文。
本案經檢察官陳永章到庭執行職務
中      華      民      國    九十二    年      六      月     三十     日
                                     臺灣高雄地方法院刑事庭
                                         法  官  廖建瑜
右正本證明與原本無異。
如不服本判決，應於判決送達後十日內，向本院提出上訴狀。
                                         書記官  王翌翔
中      華      民      國    九十二    年      六      月     三十     日
中華民國刑法第三百二十一條
犯竊盜罪而有左列情形之一者，處六月以上、五年以下有期徒刑：
一  於夜間侵入住宅或有人居住之建築物、船艦或隱匿其內而犯之者。
二  毀越門扇、牆垣或其他安全設備而犯之者。
三  攜帶兇器而犯之者。
四  結夥三人以上而犯之者。
五  乘火災、水災或其他災害之際而犯之者。
六  在車站或埠頭而犯之者。
前項之未遂犯罰之。


司法院資訊處製作；財團法人民間司法改革基金會備份。
